【裁判字號】    99,交易,648
【裁判日期】    991223
【裁判案由】    過失傷害
【裁判全文】
臺灣板橋地方法院刑事判決             99年度交易字第648號
公  訴  人  臺灣板橋地方法院檢察署檢察官
被      告  蔡玉枝
選任辯護人  吳茂榕律師
上列被告因過失傷害案件，經檢察官提起公訴（九十九年度偵字
第二○七五二號），本院判決如下：
    主  文
蔡玉枝因過失傷害人，處拘役貳拾伍日，如易科罰金，以新臺幣
壹仟元折算壹日。
    事  實
一、蔡玉枝於民國九十九年三月十七日上午二時八分許，駕駛車
    牌號碼四六八六- ＤＱ號自小客車，行至臺北縣蘆洲市○○
    路二○一號至二○三號前（起訴書誤載為一五八號前）為雙
    向四車道之道路，於外車道上停車，使其子女先行下車後，
    再駕駛上開車輛起駛時，本應注意汽車臨時停車時，應依車
    輛順行方向緊靠道路右側停車，且於停車後起駛前，應顯示
    方向燈及注意前後左右有無車輛，應讓行進中之車輛優先通
    行，況依當時情形係行駛於市區道路、柏油、乾燥路面，道
    路無缺陷，天候晴、夜間有照明，並無不能注意之情事，竟
    疏未注意及此，於停車時未緊靠道路右側，又貿然起駛左切
    ，適有同向酒後無照騎乘車號Ｆ二八- ○七八號重型機車之
    劉功湘（劉功湘所犯過失傷害、公共危險等罪，分經本院以
    九十九年度交易字第六八九號、九十九年度交簡字第三○七
    九號判決確定），行經上址，閃避不及，撞擊及蔡玉枝所駕
    駛之自小客車左前葉子板、保險桿左前側，劉功湘因而人車
    倒地，致受有右側股骨幹粉粹性骨折之傷害。蔡玉枝於肇事
    後，其所犯過失傷害罪未經發覺前，對到場處理之警員，表
    明其為肇事人而自首並接受裁判。
二、案經劉功湘訴由臺灣板橋地方法院檢察署檢察官偵查起訴。
    理  由
壹、程序方面
一、按被告以外之人於審判外之言詞或書面陳述，除法律有規定
    者外，不得作為證據；又被告以外之人於審判外之陳述，雖
    不符前四條之規定，而經當事人於審判程序同意作為證據，
    法院審酌該言詞陳述或書面陳述作成時之情況，認為適當者
    ，亦得為證據。當事人、代理人或辯護人於法院調查證據時
    ，知有第一百五十九條第一項不得為證據之情形，而未於言
    詞辯論終結前聲明異議者，視為有前項之同意，刑事訴訟法
    第一百五十九條第一項、第一百五十九條之五分別定有明文
    。證人江智超、林冠廷於警詢、偵查中所為之陳述、新光吳
    火獅記念醫院診斷證明書等均為前開刑事訴訟法第一百五十
    九條第一項之傳聞證據，惟當事人、辯護人等均於本院準備
    程序中表明對證據能力無意見或不爭執，且言詞辯論終結前
    並未就其證據能力聲明異議，本院審酌該言詞陳述或書面陳
    述作成時之情況，認為適當，依上開刑事訴訟法之規定，上
    開陳述均有證據能力。
二、次按公務員依其職務所製作之紀錄文書及證明文書，除能證
    明有顯不可信之情況外，具有證據能力，而得作為認定犯罪
    之證據，刑事訴訟法第一百五十九條之四定有明文。查卷內
    所附之道路交通事故現場圖、道路交通事故調查報告表、初
    步分析研判表等，係公務員於審判外，本於其知覺、記憶，
    所表達之文書，其中有關本案車禍現場之相關車輛位置、倒
    地位置、現場道路之號誌與標線、當時路況、車損狀況所作
    之紀錄，係屬記錄警員基於其職務根據現場實況所製作之紀
    錄文書，因該等公務員有據實製作之義務，復無利害關係，
    而現場歷經相當時日，難以重建，實有尊重該等紀錄文書之
    必要性，依刑事訴訟法第一百五十九條之四第一款之規定，
    該等文書有關上開事實紀錄部分，俱有證據能力。
三、本件卷附之臺灣省臺北縣區車輛行車事故鑑定委員會九十九
    年十一月二十三日北縣鑑字第○九九五一八一三三五號函暨
    所附鑑定意見書，係被告以外之人於審判外之書面陳述，屬
    於傳聞證據，惟查本件鑑定係經本院依刑事訴訟法第二百零
    八條之規定囑託機關、團體所為之鑑定，所鑑定之結果，鑑
    定人依刑事訴訟法第二百零六條所出具之鑑定報告，係刑事
    訴訟法第一百五十九條第一項所指之例外規定，亦有證據能
    力，均先予敘明。
貳、實體方面
一、訊據被告蔡玉枝對於在上揭時間，駕駛車牌號碼四六八六-
    ＤＱ號自小客車，行至臺北縣蘆洲市○○路二○三號前為雙
    向四車道之道路，於外車道上停車，使其子女先行下車後，
    再駕駛上開車輛起駛時，與告訴人劉功湘騎乘車號Ｆ二八-
    ○七八號重型機車，發生擦撞，告訴人因而人車倒地，致受
    右側股骨幹粉粹性骨折之傷害等情節，均不否認，惟矢口否
    認有何過失傷害之犯行，辯稱：伊當時車子是停在外側車道
    ，沒有壓到雙黃線，伊車是停著，後來伊車子啟動完走一個
    車身之後，告訴人之機車還在伊後面，伊要啟動前確有注意
    左側是否有來車，伊才開出來，伊車行進一個車身後，告訴
    人機車才撞上來。發生撞擊時伊車已經在直行了，所以伊車
    方向燈才沒有亮，車子啟動之前有打方向燈，本件車禍伊無
    過失云云。經查：
  (一)被告上揭過失傷害人之犯行，業據告訴人於本院審理中證稱
    ：「當天我騎乘機車沿著長榮路朝光榮路方向行駛，後來我
    在一個紅綠燈十字路口我是直線行駛，我是沿著外側車道行
    駛，後來剛好是紅綠燈十字路口，當時我速度四、五十公里
    ，後來我看到一台白色的車停在路邊，我過紅綠燈之後想要
    偏內側車道騎，當時我左右張望後來反過來看前車方的時候
    ，就已經來不及了，我左右張望之後還沒有過紅綠燈之前，
    我就看到那台白色車子在外側車道，後來我過紅綠燈之後我
    就往雙黃線那側車道行駛，當時白色車子是突然迴轉過來，
    這是我個人的判定，後來我的機車就撞到白色車子，後來我
    就飛出去之後我就不知道了，當時我有感覺到身體是疼痛的
    ，後來我就被送到醫院。」、「是疾駛出來的，不是緩慢切
    出來的。」、「（問：白色車有無打方向燈？）當下我看是
    沒有，也沒有打警示燈，因為如果有警示燈的話，我會事先
    做預防。」、「（問：當天那台白色自小客車在事發前，暫
    停的位置是否在車道上？）佔了一個車道，那裡沒有機車行
    駛道，車子是在車道上。」等語明確；證人即現場目擊者江
    智超、林冠廷於警詢初詢、偵查中均一致證稱：伊等剛下班
    ，騎乘機車在告訴人所騎乘機車之後，至肇事地點，行經閃
    黃燈之路口後，即見被告之車輛並未打方向燈，從路邊切出
    ，告訴人所騎乘之機車來不及煞車即撞上被告之自用小客車
    等語（分見九十九年度偵字第一九八六五號卷第十六、十七
    頁、第一一六、一一七頁），從上揭證人之證詞中，可知被
    告確有駕駛自用小客車未緊靠路邊停車上下乘客、起駛前未
    打方向燈及禮讓後方來車即行起駛之行為。
  (二)本院於審理時就肇事時在上揭臺北縣蘆洲市○○路二○一號
    至二○三號前，社區門口監視攝影光碟勘驗結果如下：
   1.內容擷取自編號P0000000數位檔案：
    99年3 月17日上午1 時59分28秒：畫面右上方為道路，監
      視器係自大樓門外斜對人行道及車道方向拍攝，畫面右上
      方始出現白色小客車（此為被告所駕駛之車輛）準備駛入
      道路旁。
    99年3 月17日上午1 時59分32秒：畫面中白色小客車停車
      靜止於道路外側車道旁，該地點斜後方為汽車停車格，側
      邊為人行道，還有一座安全拴。
    99年3 月17日上午1 時59分38～53秒：白色小客車之後座
      及副駕駛座有乘客打開車門準備下車，先行下來兩名女性
      乘客並走向人行道往大樓方向行走。
   2.內容擷取自編號P0000000數位檔案：
    99年3 月17日上午2 時00分05～07秒：白色小客車上第三
      名女性乘客由後座方向下車且關上車門，並離開後座車門
      旁。
    99年3 月17日上午2 時00分08～09秒：該第三名女性乘客
      再度走向白色小客車旁重新將後座車門打開並關閉。
    99年3 月17日上午2 時00分10～11秒：白色小客車於第三
      名女性乘客再度啟閉後座車門後，即走向人行道、大樓方
      向前進，同時白色小客車隨即啟動車輛朝其左斜前方行駛
      ，由以下三圖（在監視錄影器不轉動的前提下，白色小客
      車後車窗逐漸縮小範圍）可資參照，白色小客車正在行進
      中，但因拍攝角度及畫面不清晰，無法判斷白色小客車是
      否有開啟行向方向燈。
    99年3 月17日上午2 時00分11～12秒：於同日上午2 時00
      分11秒接近12秒時，監視錄影器畫面中間最上方（即畫面
      上標有11數字之處）有機車影像出現，此時白色小客車持
      續行進中。( 即畫面上標有12數字之處有機車影像出現。
      )
    99年3 月17日上午2 時00分12秒：於監視錄影器畫面中第
      三名女性乘客後方（即畫面標有15P處），有一機車在靠
      近雙黃線處快速由左向右方向行駛（即與白色小客車同一
      方向）經過。
    99年3 月17日上午2 時00分13秒：該機車已超過大樓監視
      錄影器攝影範圍，已不見其影像，惟仍可見白色小客車車
      尾些許影像。
    99年3 月17日上午2 時00分13秒：已完全不見白色小客車
      影像。
     從上揭勘驗結果，顯現下列事實：其一、即被告駕駛白色
     小客車停車靜止於道路外側車道旁，該地點斜後方為汽車
     停車格，側邊為人行道，還有一座安全拴，並未緊臨道路
     邊停車上下乘客；其二、九十九年三月十七日上午二時○
     分十至十一秒，被告駕駛之白色小客車於第三名女性乘客
     再度啟閉後座車門後，同時啟動車輛朝其左斜前方行駛，
     被告所駕駛之車輛於起駛時確有左切之情形。
  (三)本件告訴人於上述時、地發生車禍，而致受有右側股骨幹粉
    粹性骨折之傷害，此有新光吳火獅記念醫院診斷證明書在卷
    足憑（見偵查卷第五頁）。按「行車前應注意之事項，依下
    列規定：六、起駛前應顯示方向燈，注意前後左右有無障礙
    或車輛行人，並應讓行進中之車輛行人優先通行；汽車臨時
    停車時，應依下列規定：臨時停車時，應依車輛順行方向緊
    靠道路右側，但單行道應緊靠路邊停車」道路交通安全規則
    第八十九條第六款、第一百十一條第二項分別定有明文，本
    件事故發生當時市區道路、柏油、乾燥路面，道路無缺陷，
    天候晴、夜間有照明，並無不能注意之情形，被告竟疏未注
    意臨時停車時應緊靠道路右側，且於停車後起駛前，應顯示
    方向燈及注意前後左右有無車輛，應讓行進中之車輛優先通
    行，先違規於外側車道上停車後又貿然起駛左切，因而與告
    訴人所騎乘之機車發生擦撞，致告訴人車倒地後，受有上揭
    傷害之結果，被告對本件交通事故具有過失，自堪予認定；
    此與臺灣省臺北縣區車輛行車事故鑑定委員會九十九年十一
    月二十三日北縣鑑字第○九九五一八一三三五號函暨所附鑑
    定意見書之鑑定意見：「蔡玉枝駕駛自用小客車，於快車道
    上臨停下客後，起駛左切未讓車道上行駛中車輛先行，．．
    ，同為肇事原因。」所示「被告於起駛左切未讓道上行駛中
    車輛先行」之過失責任意見認定，亦相符合。本件告訴人因
    被告上揭駕駛行為受有傷害，則被告之過失行為與告訴人所
    受傷害間，自有相當因果關係。
  (四)被告辯稱：伊車啟動完走一個車身之後，告訴人騎乘之機車
    才撞上來云云，如屬無訛，則車禍發生時，被告駕駛之自用
    小客車既已駛直，告訴人之機車始自後撞擊，其碰撞點應在
    自用小客車後側部位始符物理原則；查被告於車禍發生後警
    詢中供稱：「我當時駕駛自小客四六八六- ＤＱ車在長榮路
    二○三號旁讓我女兒先行下車，我女兒們下車完畢，我正要
    起步直行欲往中原路方向行駛與Ｂ車劉功湘騎乘普重機Ｆ二
    八- ○七五號車沿長榮路直行欲往中原路方向行駛，於行經
    上述時、地時，當時我正要起步時，我沒發現對方從後處直
    行過來，當撞到時我才發現交通事故。」、「（問：撞擊點
    為何？）我所駕駛之自小客四六八六- ＤＱ車左前葉子板與
    對方所騎乘普重機Ｆ二八- ○七五號車右前車身發生碰撞，
    我方車輛左前輪、左前葉子板、前保險桿週遭多處受損。」
    等語（見九十九年度偵字第一九八六五號卷第十一頁），參
    之卷內車禍後車輛受損照片（見同上偵卷第三十四至四十頁
    ）、本院勘驗之社區光碟片結果、均顯示與被告上揭警詢所
    供相符，足見本件車禍係於被告起駛後隨即發生，二車之撞
    擊點，則為被告自用小客車之左前輪、左前葉子板處，而非
    後側，被告上揭辯詞即與事實不符，並無足採；再以被告辯
    稱：伊要啟動前確有注意左側是否有來車，伊才開出來云云
    ，亦與其在警詢初詢之供詞：「當時我正要起步時，我沒發
    現對方從後處直行過來，當撞到時我才發現交通事故」等語
    顯不相符，依上揭社區監視錄影光碟片之勘驗結果，及車禍
    發生地點為臺北縣蘆洲市○○路二○一號至二○三號社區大
    門前，及被告於警詢時之供詞，足認本件車禍係於被告起始
    後隨即發生，被告於本院辯稱：伊車行進一個車身後，告訴
    人機車才撞上來云云，均與事實不符，應係事後圖免罪責之
    詞，委無足取。綜上所述，本件事證明確，被告犯行洵堪認
    定，應依法論科。
二、核被告所為，均係犯刑法第二百八十四條第一項前段之過失
    傷害罪。被告於肇事後，其所犯過失傷害罪未經發覺前，對
    到場處理之警員，即表明其為肇事人而自首並接受裁判，此
    有卷附之臺北縣政府警察局蘆洲分局道路交通事故肇事人自
    首情形紀錄表足稽，應刑法第六十二條之自首規定減輕其刑
    。爰審酌被告素行尚佳、無前科，有臺灣高等法院被告前案
    紀錄表在卷可稽，為高中畢業之智識程度，並參酌被告、告
    訴人於本件車禍發生之過失程度及告訴人所受傷害輕重情節
    ，兼衡被告之犯後態度及迄今未達成和解等一切情狀，量處
    如主文所示之刑，以資懲儆，並諭知易科罰金之折算標準。
    至於檢察官於本院審理時請求判處被告有期徒刑三月，本院
    審酌被告本件車禍固有過失行為，惟告訴人係無照駕駛、發
    生車禍時又有飲用酒類飲料（酒精濃度達每公升○．七二毫
    克），均見本院九十九年度交易字第六八九號、九十九年度
    交簡字第三○七九號判決，衡量過失情節及發生車禍並非被
    告本意，惡性非重等情，認量處如主文所示之刑度始屬適當
    ，檢察官之聲請並無理由，併予敘明。
據上論斷，應依刑事訴訟法第二百九十九條第一項前段，刑法第
二百八十四條第一項前段、第六十二條、第四十一條第一項前段
，刑法施行法第一條之一，判決如主文。
本案經檢察官楊景舜到庭執行職務。
中    華    民    國    99    年    12    月    23    日
                  臺灣板橋地方法院刑事第十五庭
                              法  官  王綽光
以上正本證明與原本無異
如不服本判決，應於判決送達後10日內敘明上訴理由，向本院提
出上訴狀 (應附繕本) ，上訴於臺灣高等法院。其未敘述上訴理
由者，應於上訴期間屆滿後20日內向本院補提理由書「切勿逕送
上級法院」。
                              書記官  許清秋
中    華    民    國    99    年    12    月    27    日
附錄本案論罪科刑法條全文：
中華民國刑法第284條
（過失傷害罪）
因過失傷害人者，處 6 月以下有期徒刑、拘役或 5 百元以下罰
金，致重傷者，處 1 年以下有期徒刑、拘役或 5 百元以下罰金
。
從事業務之人，因業務上之過失傷害人者，處 1 年以下有期徒
刑、拘役或 1 千元以下罰金，致重傷者，處 3 年以下有期徒刑
、拘役或 2 千元以下罰金。

司法院資訊處製作；財團法人民間司法改革基金會備份。
